【裁判字號】    95,交上訴,83
【裁判日期】    951031
【裁判案由】    業務過失致死等
【裁判全文】
臺灣高等法院高雄分院刑事判決        95年度交上訴字第83號
上  訴  人  臺灣高雄地方法院檢察署檢察官
被      告  甲○○
上列上訴人因被告業務過失致死案件不服臺灣高雄地方法院95年
度交訴緝字第3 號中華民國95年7 月31日第一審判決（起訴案號
：臺灣高雄地方法院檢察署92年度偵字第10761 號），提起上訴
，本院判決如下：
    主  文
原判決關於過失傷害部分暨定執行刑部分均撤銷。
甲○○從事業務之人，因業務過失致人於死，處有期徒刑捌月。
    事  實
一、甲○○領有聯結車職業駕駛執照，係聯結車司機，為從事駕
    駛業務之人，於民國（以下同）92年4 月5 日晚上6 時前之
    某時，在不詳地址之友人住處，飲用約3 瓶啤酒後，已達不
    能安全駕駛動力交通工具之程度，竟仍於同日晚上6 時40分
    前之不詳時間，駕駛車牌號碼2108-FD 號自用小客車上路，
    並於行經高雄縣大寮鄉時，由南往北方向行駛於自由路，其
    本應注意飲酒後其吐氣所含酒精成份超過每公升0 點25毫克
    以上者，不得駕車（酒後駕車公共危險部分已由原審法院判
    處有期徒刑5 月確定），以及駕駛汽車應注意車前狀況，隨
    時採取必要之安全措施，且在未劃標線之道路應靠右行駛，
    而依當時雖為夜間，然視距良好，道路無障礙物等情，並無
    不能注意情事，竟因酒後影響駕駛、疏於注意車前狀況且未
    靠右行駛，適有乙○○騎乘車牌號碼GM7-038 號重型機車搭
    載邵瓊，於同日晚上6 時35分許，沿自由路北往南方向靠右
    由對向駛來，遭甲○○駕駛之自用小客車前輪撞及機車車頭
    ，致乙○○、邵瓊人車衝入路旁之草叢後倒地，乙○○因此
    受有左股骨骨折，邵瓊則受有左側脛腓骨骨折、左小腿挫瘀
    傷、左膝及小腿挫裂傷及擦傷等傷害。甲○○於犯罪未經發
    覺前，主動自首報案表示肇事，嗣警據報前往現場處理，測
    得甲○○之呼氣酒精濃度為每公升1 點20毫克，始悉上情。
    邵瓊經送醫救治延至同月（92年4 月）20日19時26分許仍不
    治死亡。
二、案經乙○○訴由高雄縣政府警察局林園分局移送臺灣高雄地
    方法院檢察署檢察官偵查起訴。
    理  由
甲、證據能力部分：
    按刑事訴訟法第159 條之5 規定，被告以外之人於審判外之
    陳述，雖不符前4 條之規定，而經當事人於審判程序同意作
    為證據，法院審酌該言詞陳述或書面陳述作成時之情況，認
    為適當者，亦得為證據。當事人、代理人或辯護人於法院調
    查證據時，知有第159 條第1 項不得為證據之情形，而未於
    言詞辯論終結前聲明異議者，視為有前項之同意。本件告訴
    人乙○○於警詢中之陳述，被告對之不爭執，依前揭法條規
    定，告訴人乙○○於警詢中之陳述，筆錄製作過程並無受不
    當外力之影響，認適合作為本案之證據，依前揭規定，認其
    陳述應有證據能力。
乙、實體部分：
一、被告甲○○於前述時地飲用啤酒後，已達不能安全駕駛動力
    交通工具之程度，仍駕駛車牌號碼2108-FD 號自用小客車上
    路，嗣經高雄縣大寮鄉由南往北方向行駛於自由路，適有告
    訴人乙○○騎乘車牌號碼GM7-038 號重型機車搭載被害人邵
    瓊，於同日晚上6 時35分許，沿自由路北往南方向靠右由對
    向駛來，遭被告駕駛之自用小客車前輪撞及機車車頭，致林
    火傳、邵瓊均人車衝入路旁之草叢後倒地，乙○○因此受有
    左股骨骨折，被害人邵瓊受有左側脛腓骨骨折、左小腿挫瘀
    傷、左膝及小腿挫裂傷及擦傷，邵瓊經送醫救治延至同月（
    92年4 月）20日19時26分許仍不治死亡之事實，業據被告甲
    ○○坦承不諱，核與告訴人乙○○於警詢時陳述情節相符，
    並有酒精濃度測試值、道路交通事故現場圖、道路交通事故
    調查報告表（一）、（二）各1 紙、聖若瑟醫院診斷證明書
    2 紙、聖若瑟醫院驗傷診斷書、道路交通事故現場蒐證照片
    8 張在卷可稽。又按汽車行駛時，駕駛人應注意車前狀況，
    並隨時採取必要之安全措施；汽車除行駛於單行道或指定行
    駛於左側車道外，在未劃標線之道路，應靠右行駛；汽車駕
    駛人有飲用酒類或其他類似物後其吐氣所含酒精濃度超過每
    公升0點25 毫克者，不得駕車，道路交通安全規則第94條第
    3 項、第95條第1 項、第114 條第2 款分別定有明文，又依
    當時天候、路況，並無不能注意之情事，被告甲○○疏未遵
    守上開規定，以致撞擊騎乘機車之乙○○及邵瓊，應有過失
    ，殆無疑義。乙○○及邵瓊因遭被告甲○○駕駛自用小客車
    之撞擊受有死傷，渠等死傷與被告甲○○過失肇事行為間有
    因果關係。又被害人邵瓊於車禍發生後，經送往瑞生醫院急
    診，後又轉至財團法人長庚紀念醫院高雄分院（以下簡稱長
    庚醫院）診治，嗣於92年4 月12日因凝血異常造成消化道大
    量出血導致休克與呼吸衰竭死亡，有長庚醫院死亡證明書及
    臺灣高雄地方法院檢察署相驗屍體證明書在卷可憑，因被害
    人邵瓊本身有潛在性心臟疾病，且有糖尿病與高血壓病史，
    外傷會誘發此潛在性的疾病出現，其於急診時意識清醒，但
    心電圖疑有急性心肌梗塞，故安排住在加護病房，生命危險
    係潛在性內科疾病影響，與外傷可能有間接的關聯，業經瑞
    生醫院以95年4 月21日瑞字（95）第950421號函附之病例摘
    要及95年5 月18日瑞字（95）第950505號函覆原審說明無誤
    ，嗣經瑞生醫院轉送長庚醫院，經該院診斷，邵瓊到院時為
    心臟衰竭、急性腎衰竭、懷疑敗血症及糖尿病，邵瓊本身患
    有糖尿病，若發生潛在性器官病變，加上車禍外傷治療之壓
    力，可能造成多重器官功能失調，甚至惡化致重要器官衰竭
    ，則會發生死亡之結果，此有長庚醫院95年5 月12日（95）
    長庚院高字第541840號函在卷可稽。因被害人邵瓊年僅44歲
    ，其患有糖尿病，若發生潛在性器官病變，加上車禍外傷治
    療之壓力，可能造成多重器官功能失調，甚至惡化致重要器
    官衰竭，則會發生死亡之結果，已經長庚醫院証明，則邵瓊
    於車禍半月即死亡應與本件車禍應有相當因果關係，被告甲
    ○○仍應負過失致死之責，事証明確，其犯行已堪認定。
二、刑法上所謂業務係指以反覆同種類之行為為目的之社會活動
    而言，至於其報酬之有無，是否以營利為目的，均非所問，
    只須其具有反覆繼續性，即足當之；又從事業務之人，對於
    一定危險之認識能力，較一般人為強，故法律上課以較高之
    注意義務，換言之，其避免發生一定危險之期待可能性亦較
    常人為高，故其違反注意義務之可責性自亦較重，是職業駕
    駛人既係從事駕駛業務之人，不論其駕駛係自用小客車或其
    他之車輛，均不失為業務上行為之性質，其發生車禍，自仍
    應以業務過失論處（最高法院94年度台上字第6600號判決意
    旨參照）。被告甲○○業務過失致人死傷，核係犯刑法第27
    6 條第2 項之業務過失致死罪、同法第284 條第2 項之業務
    過失傷害罪。被告甲○○一過失行為造成邵瓊死亡、乙○○
    受傷，係以一行為觸犯數罪名，為想像競合犯，應依刑法第
    55條之規定，從情節較重之因業務上之過失致邵瓊死亡一罪
    處斷。被告甲○○酒醉駕車因而致人死傷，應依道路交通管
    理處罰條例第86條第1 項之規定者，加重其刑。又本件車禍
    發生後，係被告甲○○親自以電話報警並留在現場，嗣經警
    據報前往現場處理，被告於有偵查權之員警發覺前開犯行前
    ，自行向警承認為肇事人而接受裁判之事實，業經被告甲○
    ○自承在卷，並有高雄縣政府警察局林園分局偵訊筆錄在卷
    可憑（見警卷第3 頁），符合自首之規定，應依修正前刑法
    第62條之規定，減輕其刑。被告甲○○同時有刑之加重減輕
    ，應依刑法第71條之規定，先加後減。又被告甲○○行為後
    刑法第62條業於94年2 月2 日修正公布，並自95年7 月1 日
    起施行；修正後刑法第62條規定「對於未發覺之罪自首而受
    裁判者，得減輕其刑。」，與修正前刑法第62規定「對未發
    覺之罪自首而受裁判者，減輕其刑。」不同。比較新舊法結
    果，以舊法自首應減輕其刑較有利於行為人，新法並無對被
    告較為有利之情形，故依刑法第2 條第1 項前段規定，自應
    適用行為時之法律即修正前刑法第62條規定，減輕其刑，附
    此敘明。
三、原審予以論科，固非無見，惟查本件被害人邵瓊年僅44歲，
    其患有糖尿病，若發生潛在性器官病變，加上車禍外傷治療
    之壓力，可能造成多重器官功能失調，甚至惡化致重要器官
    衰竭，則會發生死亡之結果，已經長庚醫院証明，則邵瓊於
    車禍半月即死亡應與車禍有相當因果關係，被告甲○○仍應
    負過失致死之責，原審認係過失傷害，尚有未洽，檢察官上
    訴指摘原判決此部分不當，為有理由，原判決此部分暨定執
    行刑部分自應予撤銷改判，審酌被告甲○○身為聯結車司機
    ，對於道路駕駛及用路人之安全，應有較高之注意義務，竟
    仍於飲酒後已處於不能安全駕駛動力交通工具之狀態下，猶
    貿然駕駛自用小客車上路，經測試酒精濃度高達每公升1.20
    毫克，且因此肇事，致被害人死亡，迄今仍未與被害人家屬
    達成和解，所為危害不輕，惟念其並無前科，有臺灣高等法
    院被告前案紀錄表在卷可稽，犯後坦承犯行，態度尚可等一
    切情狀，爰量處有期徒刑8 月。
據上論結，應依刑事訴訟法第369 條第1 項前段、第364 條、第
299 條第1 項前段，刑法第276 條第2 項、第284 條第2 項、第
55條、第2 條第1 項、修正前刑法第62條，刑法施行法第1 條之
1 ，道路交通管理處罰條例第86條第1 項，判決如主文。
本案經檢察官林應華到庭執行職務。
中    華    民    國    95    年    10    月    31    日
                  刑事第六庭  審判長法  官  王憲義
                                    法  官  李璧君
                                    法  官  張盛喜
以上正本證明與原本無異。
如不服本判決應於收受本判決後10日內向本院提出上訴書狀，其
未敘述上訴理由者，並得於提起上訴後10日內向本院補提理由書
狀（均須按他造當事人之人數附繕本）「切勿逕送上級法院」。
中    華    民    國    95    年    10    月    31    日
                                    書記官  林明威
附錄本件判決論罪科刑法條：
中華民國刑法第276條第2項
從事業務之人，因業務上之過失犯前項之罪者，處5 年以下有期
徒刑或拘役，得併科3 千元以下罰金。


司法院資訊處製作；財團法人民間司法改革基金會備份。
